【裁判字號】    98,審事聲,7
【裁判日期】    980220
【裁判案由】    返還提存物
【裁判全文】
臺灣臺北地方法院民事裁定             98年度審事聲字第7號
異  議  人  甲○○
相  對  人  乙○○
                       1
上列當事人間請求返還提存物事件，異議人對於民國97年11月18
日本院司法事務官所為97年度審司聲字第189號之裁定提出異議
，本院裁定如下：
    主  文
原裁定廢棄。
相對人之聲請駁回。
    理  由
一、本件異議意旨略以：本件異議人與相對人因買賣房屋付款條
    件談不攏而生糾紛，相對人以異議人違約為由對異議人進行
    訴訟，異議人因不諳司法倍受煎熬，於威嚇下簽訂和解同意
    書，並賠償相對人新台幣（下同）79,000元，受有損失，希
    保留相對人提供之擔保金，為此依法提出異議等語。
二、按司法事務官處理事件所為之處分，與法院所為者有同一之
    效力。當事人對於司法事務官處理事件所為之終局處分，得
    於處分送達後十日之不變期間內，以書狀向司法事務官提出
    異議。司法事務官認前項異議有理由時，應另為適當之處分
    ；認異議為無理由者，應送請法院裁定之。法院認第一項之
    異議為有理由時，應為適當之裁定；認異議為無理由者，應
    以裁定駁回之。民事訴訟法第240條之3、第240條之4第1、2
    、3項分別定有明文。又按返還擔保金，有(1)應供擔保之原
    因消滅者，(2)供擔保人證明受擔保利益人同意返還者，(3)訴
    訟終結後，供擔保人證明已定20日以上之期間，催告受擔保
    利益人行使權利而未行使，或法院依供擔保人之聲請，通知
    受擔保利益人於一定期間內行使權利並向法院為行使權利之
    證明而未證明者，法院應依供擔保人之聲請，以裁定命返還
    其提存物或保證書，而該條文第1項第2款所規定，僅須供擔
    保人證明受擔保利益人同意返還者，法院即得裁定返還擔保
    金者，考諸該規定之立法目的，僅係在受擔保利益人確無爭
    執而同意時，因其已自願放棄利益，可毋庸循同條項其餘2
    款所規定之事由而迅速簡便予以返還，則在准予返還之裁定
    確定前，若受擔保利益人為反對之表示而有事證堪疑受擔保
    利益人對是否放棄受擔保利益一事復為反對表示而有不明時
    ，自應認供擔保人尚未能證明受擔保利益人確有同意之真意
    ，此時要屬供擔保人得另依民事訴訟法第104條第1項或第3
    項規定得聲請返還等事由辦理之問題。
三、經查，本件相對人前依本院97年度裁全字第7962號民事裁定
    曾提供350,000元為假扣押之擔保，並以本院97年度存字第
    4100號提存事件提存在案，其主張已徵得異議人同意返還前
    開擔保金一事，固據其在聲請時提出異議人之同意書及印鑑
    證明原本為證，惟異議人提起本件異議時，既已表明前開同
    意書之書立及印鑑證明之交付，係受相對人之脅迫所為，則
    異議人是否確有自願拋棄受擔保利益之情事，即有不明，揆
    諸前揭規定意旨說明，自難認相對人所提前述資料已足證明
    異議人確有同意返還擔保金之真意，而相對人復未能證明有
    民事訴訟法第104條第1項第1、3款規定得返還擔保金之事由
    存在，自應認相對人返還擔保金之聲請，尚與前揭規定不符
    ，不應准許之。從而，原裁定未及審酌此情事而認供擔保人
    之證明已足，並因而准予返還該擔保金，即有違誤，異議人
    請求廢棄原裁定，應有理由，爰廢棄原裁定後，並裁定駁回
    相對人之聲請，惟此仍不妨相對人得另於民事訴訟法第104
    條第1、3款規定事由成立時，再為聲請之權利，附予敘明。
四、依民事訴訟法第240條之4第3項前段、第95條、第78條，裁
    定如主文。
中    華    民    國    98    年    2     月    20    日
                  民事第六庭    法  官  林麗真
以上為正本係照原本作成。
本裁定不得抗告。
中    華    民    國    98    年    2     月    20    日
                                書記官  黃士元


司法院資訊處製作；財團法人民間司法改革基金會備份。
